【裁判字號】    90,易,2469
【裁判日期】    901025
【裁判案由】    詐欺
【裁判全文】
臺灣板橋地方法院刑事判決                          九十年度易字第二四六九號
    公  訴  人  臺灣板橋地方法院檢察署檢察官
    被      告  甲○○
    選任辯護人  李勇三
右列被告因詐欺案件，經檢察官提起公訴（九十年度偵續字第三六號），本院判決如
左：
    主     文
甲○○無罪。
    理     由
一、公訴意旨略以：被告甲○○係祥美印花植絨企業社之負責人，明知已無資力，竟
    基於為自己不法所有之意圖，於民國（下同）八十八年四月間，向告訴人丙○○
    詳稱接獲大筆訂單，需款購買材料為由，並願以其向客戶王朝玉所收取、票號Ａ
    Ｔ0000000、ＡＴ0000000號、付款銀行為台灣中小企業銀行土城
    分行、發票日分別為八十八年十月二十日、同年十月三十一日、面額分別為新台
    幣（下同）二十七萬八千五百元、三十七萬七千五百元之支票二紙背書轉讓予丙
    ○○以為擔保，向告訴人詐借款項，使告訴人不疑而如數借予同額款項，嗣上開
    支票屆期提示均未獲兌現，經查證發現王朝玉實為被告之妻，告訴人始知受騙，
    因認被告涉有刑法第三百三十九條第一項之詐欺取財罪嫌云云。
二、按犯罪事實應依證據認定之，無證據不得推定其犯罪事實，又不能證明被告犯罪
    者，應諭知無罪之判決，刑事訴訟法第一百五十四條、第三百零一條第一項分別
    定有明文。本件公訴意旨認被告涉有右揭詐欺取財犯行，無非以右開事實，業經
    告訴人甲○○指訴綦詳，核與證人乙○○證述情節相符，且上開支票受款人處記
    載為憑票支付「祥美印花植絨企業社」，有支票及退票理由單影本在卷可稽，是
    被告顯然係以此詐術使告訴人陷於錯誤，使告訴人誤信上開二紙支票係被告向客
    戶處取得之客票而同意交付借款等情為其論據。
三、訊據被告堅決否認有何詐欺取財犯行，辯稱：伊沒有不還錢的意思，伊太太之支
    票都是伊在使用，因伊比較忙，沒有時間到銀行開戶頭，才用伊太太的支票，且
    伊之前有跟告訴人借過錢，也是拿伊太太王朝玉的票跟他借過錢，都有兌現，本
    次是因被客戶連累，才無法依期還款等語。經查：（一）本件被告於八十八年八
    月間向告訴人借款時，係開立其妻王朝玉名義之支票二紙，並在支票憑票支付欄
    位上填載「祥美印花植絨企業社」後，而佯以上開支票係其收取之客票，據以轉
    讓予告訴人供作借款擔保之事實，業據告訴人指陳不移，並經證人乙○○證述綦
    詳，是被告向告訴人借款時，固有虛偽情事，但本件更需進一步審究者，為被告
    於借款之初，是否已陷於無資力狀態，卻猶持支票向告訴人調現，而有不法所有
    意圖？合先指明。（二）被告所使用台灣中小企業銀行土城分行王朝玉名義之支
    票帳戶（第00000000000號），自八十八年三月十二日開戶後至八十
    八年九月初止，支票存領往來情形尚屬正常，且至同年九月底止，支票如有退票
    情形，被告亦設法註銷之事實，有該行八十九年一月十日八九土城字第０００三
    七號函附之上開支票帳戶存款對帳單、交易彙計查詢附卷可稽，是被告於八十八
    年八月間為本件借款之初，其財務狀況並無陷於無資力情形。（三）被告於八十
    八年七、八月間受第三人連合成衣有限公司（下稱連合公司）委託加工，應收加
    工款合計一百六十餘萬元，然因連合公司認被告加工之產品有瑕疵，遲未依期付
    款等情，業據連合公司之負責人吳鳳珠於偵查中到庭陳述詳綦詳，並有被告開立
    予連合公司之統一發票影本、被告對第三人連合公司提出民事反訴之反訴狀影本
    在卷可憑，足認被告辯稱因遭此一事故，始無法支付票款等情，洵屬有據。（四
    ）被告與告訴人雙方於本件借款之前，自八十八年五月中旬起，已有借貸往來，
    且被告亦交付付款行為台灣中小企業銀行土城分行、發票人為王朝玉之支票供作
    借款擔保，惟之前所交付用以調現之支票均有兌現等事實，復據告訴人自承在卷
    ，並有票號分別為ＡＴ0000000號、ＡＴ0000000、ＡＴ0000
    000號、面額為十七萬五千六百元、十三萬八千六百五十元、二十九萬五千六
    百五十元、五萬四千元之支票四紙在卷可憑，而審其已兌現償還告訴人之金額有
    六十餘萬元之多，實難認被告於八十八年八月間，再度以其妻王朝玉之支票偽稱
    客票持向告訴人調現時，有何不法所有之意圖。（五）綜上所述，被告於借款之
    初，財務尚稱正常，其縱有向告訴人虛偽陳述所交付之支票係客票情事，然其不
    過希藉此達暫調現金周轉之目的，應無意圖不法所有而不予兌現支票之故意，被
    告所辯尚堪採信。此外，本院復查無其他積極證據足以證明被告有何詐欺取財犯
    行，應認不能證明其犯罪，揆諸首揭說明，自應均為無罪之諭知，以免冤抑。
據上論斷，應依刑事訴訟法第三百零一條第一項，判決如主文。
本案經檢察官黃明絹到庭執行職務。
中      華      民      國      九十      年      十    月    二十五    日
                                  臺灣板橋地方法院刑事第二庭
                                          法  官  古  秋  菊
右正本證明與原本無異。
如不服本判決，應於判決送達後十日內，向本院提出上訴狀。
                                          書記官  蕭  詩  穎
中      華      民      國    九十      年     十     月    二十五    日


司法院資訊處製作；財團法人民間司法改革基金會備份。
